【裁判字號】    99,交易,784
【裁判日期】    991206
【裁判案由】    過失傷害
【裁判全文】
臺灣板橋地方法院刑事判決             99年度交易字第784號
公  訴  人  臺灣板橋地方法院檢察署檢察官
被      告  曾國勇
上列被告因過失傷害案件，經檢察官提起公訴（99年度偵字第
18038、25603 號），本院判決如下：
    主  文
曾國勇犯過失傷害致人重傷罪，處有期徒刑伍月，如易科罰金，
以新臺幣壹仟元折算壹日。
    事  實
一、曾國勇於民國99年6 月5 日上午10時40分許，駕駛車牌號碼
    2E-7020 號自用小貨車，自臺北縣三重市○○路60號資源回
    收場駛出，左轉進入仁義街往自強路方向行駛，本應注意汽
    車起駛前，應顯示方向燈，注意前後左右有無障礙或車輛行
    人，並應讓行進中之車輛行人優先通行，而依當時狀況天候
    雨，日間有自然光線、行駛之柏油路面濕潤，且道路無障礙
    物，視距良好，復無不能注意之情事，竟疏未注意及此，貿
    然駕駛上開自用小貨車斜穿道路左轉行駛入車道，適陳清正
    騎乘車牌號碼QTF- 513號輕型機車沿仁義街往高速公路涵洞
    方向自左駛來，因閃避不及，造成該機車車頭與曾國勇所駕
    上開自用小貨車之左前車門處發生擦撞，致陳清正因而人車
    倒地，經送新光吳火獅紀念醫院診斷受有頭部外傷併顱骨骨
    折及顱內出血情形，嗣急診行開顱手術後轉加護病房，於同
    年6 月25日轉送三重中興醫院呼吸照護病房治療，住院期間
    昏迷指數3 分，並使用氧氣及呼吸器維持呼吸而迄今仍處於
    重度昏迷之重傷害。
二、案經陳清正之配偶張素蘭訴請暨臺北縣政府警察局三重分局
    移送臺灣板橋地方法院檢察署檢察官偵查起訴。
    理  由
一、有關證據能力之說明：
    按被告以外之人於審判外之言詞或書面陳述，除法律有規定
    者外，不得作為證據；又被告以外之人於審判外之陳述，雖
    不符合同法第159 條之1 至第159 條之4 之規定，但經當事
    人於審判程序同意作為證據，法院審酌該言詞陳述或書面陳
    述作成時之情況，認為適當者，亦得為證據。當事人、代理
    人或辯護人於法院調查證據時，知有第159 條第1 項不得為
    證據之情形，而未於言詞辯論終結前聲明異議者，視為有前
    項之同意，刑事訴訟法第159 條第1 項及第159 條之5 分別
    定有明文。本判決下列所引用之被告以外之人於審判外之陳
    述（包含書面陳述），雖屬傳聞證據，惟檢察官及被告於本
    院審理中皆表示同意作為證據方法而不予爭執（本院卷第20
    頁），本院審酌上開證據資料製作時之情況，尚無違法不當
    及證明力明顯過低之瑕疵，亦認為以之作為證據應屬適當。
    揆諸前開規定，爰依刑事訴訟法第159 條之5 規定，認前揭
    證據資料均有證據能力，先予敘明。
二、本院得心證之理由：
(一)訊據被告曾國勇坦承於前揭時、地，駕駛上開自用小貨車左
    轉之際，與被害人陳清正騎乘之上開機車發生擦撞，並造成
    被害人受有上開傷害之事實；惟矢口否認有何過失犯行，並
    於本院審理中辯稱：我左轉出去的時候，左邊當時沒有車子
    ，剛轉出去的時候，視野上看出去是沒有車子的，差不多四
    、五十公尺左右都沒有車子，右邊差不多是四、五十公尺也
    沒有車子，因為我是貨車，所以剛起步很慢，所以轉出去時
    不可能太快，我當時的時速差不多十公里，我是先看左邊沒
    車才行駛出去，再確定左右沒車時才行駛出去，但是後來對
    向右邊有一台機車疾駛過來，那台機車的車速應該有五、六
    十公里，當時我就煞停在車上讓該機車先行，但我行進出來
    時左右都沒有車，但是當我回神再看時就有看到被害人的機
    車，當時我是停下來，因為當時時間實在太快無法作反應云
    云（本院卷第21頁）。經查：
１、上揭事實，業據在場目擊證人黃素華於警詢及偵查中證述甚
    詳，並有臺北縣政府警察局三重分局交通分隊交通事故談話
    紀錄表、道路交通事故現場圖、道路交通事故調查報告表（
    一）、（二）、上開事故現場情形及兩車撞擊位置之現場照
    片20張在卷可稽；又上開車輛擦撞後，造成被害人陳清正因
    倒地受有頭部外傷併顱骨骨折及顱內出血情形，嗣急診行開
    顱手術後轉加護病房，於同年6 月25日轉送三重中興醫院呼
    吸照護病房治療，住院期間昏迷指數3 分，並使用氧氣及呼
    吸器維持呼吸而迄今仍處於重度昏迷之重傷害等情，有新光
    吳火獅紀念醫院診斷證明書及三重中興醫院病歷函暨檢附病
    歷影本各1 份（偵卷第23、59至81頁）附卷可參。是被告於
    上開時、地，確有駕駛上開車輛，與被害人所騎機車擦撞，
    並造成被害人受有上開傷害之情事甚明。
２、被告雖辯稱本件是被害人騎車太快，因而擦撞被告之車輛左
    側，被告並無過失云云。惟查：
(１)按汽車起駛前應顯示方向燈，注意前後左右有無障礙或車輛
    行人，並應讓行進中之車輛行人優先通行，道路交通安全規
    則第89條第1 項第6 款，定有明文，被告既曾考領有自用小
    客車駕駛執照，駕車自應注意上開交通安全規定。查本件被
    告駕駛上開計程車肇事時，當時氣候係雨天，為日間自然光
    線，行駛之柏油路面濕潤，且道路無障礙物，視距良好等情
    ，有上述道路交通事故調查報告表（一）在卷可稽，依當時
    天候及路況，被告並無不能注意之情事。
(２)查本件兩車擦撞前，被告係駕駛上開自用小貨車斜穿道路左
    轉，且其右前車輪並已超越道路黃色中心標線（見偵卷第34
    頁編號第17、18號照片）；參以本件兩車撞擊位置，係被害
    人之機車車頭與被告所駕上開自用小貨車之左前車門處發生
    擦撞，是本件顯係被告貿然駕駛上開自用小貨車斜穿道路左
    轉行駛入車道，造成自左駛來之被害人機車，因閃避不及，
    而擦撞被告所駕上開自用小貨車之左前車門，致被害人連同
    機車倒地甚明。
(３)本件偵查中，經送台灣省台北縣區車輛行車事故鑑定委員會
    鑑定責任歸屬，鑑定意見亦認被告曾國勇駕駛上開自用小貨
    車，由路外駛入斜穿道路左轉，且未讓車道上行駛中車輛先
    行，為肇事原因；陳清正駕駛輕型機車，無肇事原因，惟無
    照駕車，有違規定等語，有該鑑定機關99年9 月8 日北縣鑑
    字第0995180878號鑑定書在卷可參（偵卷第91至93頁）。
(二)綜上，被告上開所辯，委無足採。本件事證明確，被告過失
    致重傷害犯行，應堪認定。
三、論罪及科刑：
    核被告曾國勇所為，係犯刑法第284 條第1 項後段之過失重
    傷害罪。又被告於肇事後犯罪未被發覺前，即向處理警員表
    明為肇事者而接受裁判一節，有台北縣政府警察局三重分局
    道路交通事故肇事人自首情形記錄表1 份在卷可稽（偵卷第
    20頁），合於自首要件，應依刑法第62條前段規定，減輕其
    刑。審酌本件肇事情狀，被害人所受傷勢非輕，迄今仍處於
    重度昏迷之重傷害狀態；參以被告犯後猶未坦承犯行，復未
    賠償被害人或其家屬所受損害等一切情狀，爰量處如主文所
    示之刑，並諭知易科罰金之折算標準，以示懲儆。
四、據上論斷，依刑事訴訟法第299 條第1 項前段，刑法第284
    條第1 項後段、第62條、第41條第1 項前段，刑法施行法第
    1 條之1 ，判決如主文。
本案經檢察官張瑞玲到庭執行職務。
中    華    民    國    99    年    12    月    6     日
                  交通法庭    法  官  蘇揚旭
上列正本證明與原本無異。
如不服本判決，應於判決送達後10日內敘明上訴理由，向本院提
出上訴狀 (應附繕本) ，上訴於臺灣高等法院。其未敘述上訴理
由者，應於上訴期間屆滿後20日內向本院補提理由書「切勿逕送
上級法院」。
                              書記官  李郁禎
中    華    民    國    99    年    12    月    9     日
附錄論罪科刑法條
刑法第284條
（過失傷害罪）
因過失傷害人者，處6 月以下有期徒刑、拘役或5 百元以下罰金
，致重傷者，處1 年以下有期徒刑、拘役或5 百元以下罰金。
從事業務之人，因業務上之過失傷害人者，處1 年以下有期徒刑
、拘役或1 千元以下罰金，致重傷者，處3 年以下有期徒刑、拘
役或2 千元以下罰金。

司法院資訊處製作；財團法人民間司法改革基金會備份。
